臺灣彰化地方法院刑事判決
111年度金簡字第142號
公  訴  人  臺灣彰化地方檢察署檢察官 
被      告  張璨名


上列被告因違反洗錢防制法等案件，經檢察官提起公訴（111年
度偵字第7906、8270、9540、9651、10174、10200、10205號）
，及移送併辦(111年度偵字第11901、13348、13351、13352、14
750號)，被告於本院就被訴事實為有罪之陳述，本院（111年度
金訴字第196號）認宜以簡易判決處刑，爰逕以簡易判決處刑如
下：
    主  文
張璨名幫助犯洗錢防制法第十四條第一項之洗錢罪，處有期徒刑
貳月，併科罰金新臺幣參萬元，罰金如易服勞役，以新臺幣壹仟
元折算壹日。
    犯罪事實及理由
一、本案犯罪事實及證據，除附件一犯罪事實欄一倒數第5行起
    原記載「嗣上開詐欺集團成員即基於意圖為自己不法所有之
    犯意聯絡」，應更正為「嗣上開詐欺集團成員即共同基於意
    圖為自己不法所有之詐欺及洗錢之犯意聯絡」、附件一附表
    編號1「匯款時間」原記載「111年3月28日10時23分」，應
    更正為「民國111年3月28日10時43分」；證據增列「被告於
    本院之自白」外，其餘均引用檢察官起訴書（如附件一）、
    移送併辦意旨書（如附件二至四）之記載。
二、核被告所為，係犯刑法第30條第1項前段、洗錢防制法第14
    條第1項之幫助洗錢罪及刑法第30條第1項前段、第339條第1
    項之幫助詐欺取財罪。其以一個提供帳戶行為，幫助詐欺正
    犯對附件一至四所示被害人等詐騙財物，同時幫助達成掩飾
    、隱匿詐欺所得真正來源、去向及所在之結果，係以一行為
    犯數幫助詐欺取財罪及幫助洗錢罪，為想像競合犯，應依刑
    法第55條前段規定，從一重論以幫助洗錢罪。被告基於幫助
    詐欺及洗錢之正犯遂行詐欺、洗錢之不確定故意，而為詐欺
    及洗錢犯罪構成要件以外之行為，為幫助犯，爰依刑法第30
    條第2項規定，各減輕其刑。被告就所犯幫助洗錢罪部分，
    於本院自白犯行，應依洗錢防制法第16條第2項之規定，遞
    減輕其刑。
三、爰以行為人之責任為基礎，審酌被告犯罪情節及依刑法第57
    條規定，審酌各情及其業與被害人陳良貞、吳騏銘、阮如菁
    、楊宗憲、黃堅人、邱韓斌、黃莆翔、許文雄達成調解，有
    本院調解程序筆錄在卷可參等一切情狀，量處如主文所示之
    刑，並諭知易服勞役之折算標準。
四、按洗錢防制法第18條第1項規定：「犯第14條之罪，其所移
    轉、變更、掩飾、隱匿、收受、取得、持有、使用之財物或
    財產上利益，沒收之」。修正理由明示：「現行條文僅限於
    沒收犯罪所得財物或財產上利益，而未及於洗錢行為標的之
    財物或財產上利益，爰予修正，並配合104年12月30日修正
    公布之中華民國刑法，將追繳及抵償規定刪除。至於洗錢行
    為本身之犯罪所得或犯罪工具之沒收，以及發還被害人及善
    意第三人之保障等，應適用104年12月30日及105年6月22日
    修正公布之中華民國刑法沒收專章之規定」。立法者將「洗
    錢行為標的之財物或財產上利益」與「犯罪所得或犯罪工具
    」之沒收，分別規定於不同條文，亦即前者應適用洗錢防制
    法第18條第1項規定，後者則適用刑法第38條以下之規定，
    足見「洗錢行為標的之財物或財產上利益」之本質，既非「
    犯罪所得」、亦非「犯罪工具」。再依刑法第38條之1第3項
    、第38條之2第2項規定之文義，該等規定之適用範圍原在處
    理「前二項之沒收」，即為第38條所規定之違禁物、犯罪工
    具、犯罪所生之物，以及第38條之1規範之犯罪所得之沒收
    。則「洗錢行為標的之財物或財產上利益」既非犯罪工具、
    亦非犯罪所得、犯罪所生之物，似有無從適用刑法第38條之
    1第3項、第38條之2第2項規定之疑慮。但從上開洗錢防制法
    第18條第1項之修法理由，可知「洗錢行為標的之財物或財
    產上利益」如有全部或一部不能沒收或不宜執行沒收之情形
    時，仍應回歸適用刑法第38條之1第3項規定追徵價額，立法
    者並未排除「洗錢行為標的之財物或財產上利益」回歸適用
    刑法沒收章節。從而，刑法第38條之2第2項規定自仍有適用
    餘地。經查：被告並未經手該等洗錢標的之財產，或對該等
    財產曾取得任何支配占有，且被告並非居於主導詐欺、洗錢
    犯罪之地位，本院認如對之諭知沒收本案洗錢標的之財產，
    應有過苛，是爰依刑法第38條之2第2項之規定，不予宣告沒
    收。至被告本案提供金融帳戶之相關帳戶之物，雖為被告所
    有且為供犯罪所用之物，惟該等帳戶已列為警示戶，該等物
    雖仍為詐欺正犯持有，但未扣案，又已無法再供該等帳戶交
    易使用，尚無沒收實益，爰不予宣告沒收。
五、依刑事訴訟法第449條第2項、第3項、第454條第2項，洗錢
    防制法第14條第1項、第3項、第16條第2項，刑法第11條、
    第30條、第339條第1項、第55條、第42條第3項前段，刑法
    施行法第1條之1第1項，逕以簡易判決處刑如主文所示。
六、如不服本判決，得自收受送達之日起20日內向本院提出上訴
    狀，上訴於本院第二審合議庭（須附繕本）。
中　　華　　民　　國　　111 　年　　11　　月　　29　　日
                  刑事第三庭        法  官  吳芙如
以上正本證明與原本無異。
如不服本判決，得自收受送達之日起20日內，表明上訴理由，向
本院提起上訴狀（須附繕本）。
告訴人或被害人對於判決如有不服具備理由請求檢察官上訴者，
其上訴期間之計算係以檢察官收受判決正本之日期為準。
中　　華　　民　　國　　111 　年　　11　　月　　29　　日
                                    書記官  楊蕎甄
附錄本案論罪科刑法條全文：
洗錢防制法第14條
有第二條各款所列洗錢行為者，處7年以下有期徒刑，併科新臺
幣5百萬元以下罰金。
前項之未遂犯罰之。
前二項情形，不得科以超過其特定犯罪所定最重本刑之刑。
中華民國刑法第339條（普通詐欺罪）
意圖為自己或第三人不法之所有，以詐術使人將本人或第三人之
物交付者，處5年以下有期徒刑、拘役或科或併科50萬元以下罰
金。
以前項方法得財產上不法之利益或使第三人得之者，亦同。
前二項之未遂犯罰之。